【裁判字號】    95,上訴,283
【裁判日期】    950425
【裁判案由】    偽造有價證券等
【裁判全文】
臺灣高等法院臺南分院刑事判決         95年度上訴字第283號
上  訴  人
即  被  告  丙○○
                      號3樓
                    （現另案於臺灣雲林第二監獄執行中）
指定辯護人  蔡弘琳  律師
上列上訴人因偽造有價證券等案件，不服臺灣雲林地方法院94年
度訴字第738號中華民國95年2月8日第一審判決（起訴案號：臺
灣雲林地方法院檢察署94年度偵字第321號），提起上訴，本院
判決如下：
    主  文
上訴駁回。
    事  實
一、丙○○曾於民國（下同）82年間因違反麻醉藥品管理條例案
    件，經臺灣新竹地方法院判處有期徒刑6月確定，於82年7月
    15日易科罰金執行完畢。
二、緣甲○○（業經臺灣高等法院臺中分院，以90年度上更 (一
    ）字第167號判處有期徒刑1年8月，經上訴最高法院駁回上
    訴確定）丈夫蔡建國於86年5月4日，涉嫌違反肅清煙毒條例
    案件，經臺灣臺中地方法院檢察署檢察官諭知新台幣（下同
    ）20萬元交保，甲○○為急於保釋蔡建國，苦無現款，將上
    情告之蔡建國友人即綽號「阿平」之丙○○，丙○○就其持
    有之台中市第二信用合作社松竹分社第7837號帳戶、已蓋用
    發票人乙○○印章之票號ＬＨ0000000號及票號不詳之空白
    支票各1紙，係屬來源不明（按該二紙支票係乙○○於86年2
    月21日，在台中市○○區○○路9巷33號住宅失竊，惟不能
    證明係丙○○所竊），竟與甲○○共同基於偽造有價證券，
    持以行使並詐欺取財之犯意聯絡，於86年5月5日或5月6日某
    時，在台中縣龍井鄉○○村○○街1巷4號甲○○之住處，將
    該2紙支票交予甲○○，供甲○○偽造行使以向他人詐借現
    款，籌措交保金額。嗣由甲○○基於意圖供行使之用之概括
    犯意，先於86年5月7日在台中縣龍井鄉○○村○○街1巷4號
    住處，由甲○○在該張票號不詳之支票上偽填金額5萬元及
    不詳日期之發票日，再於86年5月8日利用不知情之黃樹德（
    檢察官另為不起訴處分）在台中縣龍井鄉○○村○○街1巷4
    號，在票號LH000000 0號支票上，偽填金額為15萬元、發票
    日為86年8月10日。甲○○並均委託不知情之黃樹德持上開
    支票幫其詐借現款。黃樹德於86年5月7日，持其中偽造面額
    5萬元之支票，供作擔保向趙多儉詐借5萬元；同年5月8日15
    時許，黃樹德持另紙偽造面額15萬元之支票，供作擔保向周
    存信詐借15萬元，並由甲○○在該支票背書。嗣周存信提示
    付款，因已掛失止付及印鑑不符而遭退票，而趙多儉所持有
    前開偽造之支票，則與皮包、駕照一併遺失迄未提示付款。
三、案經臺灣臺中地方法院檢察署檢察官呈請臺灣高等法院檢察
    署檢察長令轉臺灣雲林地方法院檢察署檢察官偵查起訴。
    理  由
一、訊據上訴人即被告丙○○矢口否認有上開偽造有價證券等犯
    行，辯稱：上開空白支票並非伊交付予甲○○的，伊86年入
    監，87年出庭才知道，甲○○拜託伊說票是看報紙買的，伊
    拒絕，她就一直咬伊；伊於甲○○及黃樹德指述交付上開系
    爭二張支票之期間，剛好在監執行，怎可能交付該系爭二張
    支票給甲○○調借現款。且依證人黃樹德及甲○○於偵查中
    之證述，可以證明黃樹德只知系爭支票為甲○○所持有，根
    本不知甲○○自何人手上取得系爭支票，且其二人早知系爭
    支票有問題，而系爭15萬元之支票乃黃樹德所持有，為利於
    向周存信借錢，遂要求甲○○背書，甲○○基於其二人有十
    多年情誼才背書，黃樹德不知支票來源，依甲○○所述，甲○○自己早已備妥20萬元，而此筆借款並非供蔡建國辦交保
    所用，二張支票為其二人所簽發，與伊何干？復依蔡建國偵
    訊中所證與「阿平」係朋友，但不熟，既然不是熟朋友，何
    須為其調錢或借支票為其使用云云。經查：
(一)上開2紙支票係被害人乙○○於86年2月21日在其台中市○○
    區○○路9巷33號住處失竊，支票連同印鑑章都被偷，乃去
    掛失止付，失竊時支票是空白的等情，業據被害人乙○○於
    警訊時（詳臺灣臺中地方法院檢察署87年偵字第2029號案卷
    第7頁背面）及臺灣高等法院臺中分院審理時指述甚詳（詳
    臺灣高等法院臺中分院上更一字第167號卷第74頁），並有
    遺失票據申報書副本影本1份在卷可憑（詳臺灣臺中地方法
    院檢察署87年偵字第2029號案卷第10頁）。系爭2紙支票，
    係黃樹德於86年5月7日，持其中面額5萬元之支票，向趙多
    儉詐借5萬元，因其後趙多儉將該支票置於皮包內，而皮包
    與駕照一併遺失，不知支票號碼，迄未提示付款，業據證人
    趙多儉於甲○○偽造有價證券案件於偵查中及審理時證述在
    卷（詳臺灣臺中地方法院檢察署87年他字第372號案卷第36
    頁背面、37頁，臺灣高等法院臺中分院90年上更一字第167
    號案卷第54頁）；另一紙支票係86年5月8日15時許，黃樹德
    持另紙面額15萬元之支票，向周存信詐借15萬元，並由甲○○在該支票背書，嗣周存信提示付款，因已掛失止付及印鑑
    不符而遭退票，復因該支票已經乙○○掛失止付，經臺中市
    票據交換所函警方偵辦，因周存信證述係證人黃樹德拿票調
    借，警方乃移送證人黃樹德偵辦，復因證人黃樹德供述係證
    人甲○○拿票託其調借現款，經查證屬實，乃將證人黃樹德
    不起訴處分，業據證人周存信於黃樹德竊盜案件警訊及偵查
    中，及於甲○○偽造有價證券案件審理時證述在卷（詳臺灣
    臺中地方法院檢察署87年偵字第2029號案卷第5頁背面、第
    17頁背面，臺灣高等法院臺中分院90年上更一字第167號案
    卷第73頁、74頁），並有以台中市第二信用合作社松竹分社
    為付款人、票號ＬＨ0000000號、發票日86年8月10日、面額
    15萬元之支票及退票理由單影本各一紙、臺中市票據交換所
    86年12月11日中市票交乙字4149號函影本、黃樹德致甲○○
    之存證信函一件及黃樹德不起訴處分書各一件在卷可稽（詳
    臺灣臺中地方法院檢察署87年偵字第2029號案卷第11頁、13
    頁、23頁、26頁）。
(二)上開系爭2紙支票，係因甲○○之夫蔡建國於86年5月4日，
    涉嫌違反肅清煙毒條例案件，經臺灣臺中地方法院檢察署檢
    察官諭知20萬元交保，甲○○為急於保釋蔡建國，苦無現款
    ，將上情告之蔡建國友人即被告，被告以甲○○及其夫之施
    用毒品係由其供應，怕蔡建國供出被告販毒而熱心幫忙，被
    告始拿系爭2紙支票交付供甲○○拿去調現付交保金，甲○○將系爭2紙支票交由黃樹德向周存信及趙多儉調借，除據
    上開證人周存信、趙多儉證述外，黃樹德亦有看見被告拿票
    來，亦迭據證人甲○○於其偽造有價證券案件之供述及本案
    於偵查審理中之證述，及證人黃樹德於甲○○偽造有價證券
    案件審理時證述在卷（詳臺灣臺中地方法院87年訴字第1870
    號案卷第48頁、臺灣高等法院臺中分院87年上訴字第2872號
    案卷第27頁、臺灣高等法院臺中分院90年上更一字第167號
    案卷第98頁、臺灣臺中地方法院檢察署93年偵字第21477號
    案卷第12頁、臺灣雲林地方法院檢察署94年偵字第321號案
    卷第18頁、臺灣雲林地方法院94年訴字第738號案卷第46頁
    ）。被告雖否認有將系爭2紙支票交付甲○○之事實，並以
    前詞置辯。然查：
  (一)被告辯稱：伊於甲○○及黃樹德指述交付上開系爭二張支票
    之期間，剛好在監執行，怎可能交付該系爭二張支票云云。
    經查被告丙○○於85年間因犯竊盜及違反麻醉藥品管理條例
    案件，經臺灣新竹地方法院分別各判處有期徒刑七月，定執
    行刑為有期徒刑一年確定，於86年8月22日始到案執行，有
    臺灣高等法院被告前案紀錄表在卷可稽。而上開系爭二紙支
    票係於86年5月5日或5月6日某時在台中縣龍井鄉○○村○○
    街1巷4號甲○○住處交付甲○○，則當時被告顯未在監執行
    甚明，被告所辯當時伊在監執行云云，顯非事實。
  (二)按審理事實之法院於證人之陳述有部分前後不符或相互間有
    所歧異時，究竟何者為可採，仍應本其自由心證予以斟酌，
    非謂一有不符或矛盾，即應認其全部不可信。又證人供述之
    證據前後不符時，究竟何者為可採，事實審法院仍得依證據
    法則，本於自由心證予以斟酌，作合理之比較，定其取捨，
    若其取捨判斷無從認為確實有違日常客觀之經驗法則，自不
    得指為違背法令，有最高法院八十一年度臺上字第五三○三
    號判決及八十二年度臺非字第一四一號判決可參。且證人就
    同一事實之陳述前後略有出入此乃各人之記憶不清，或細節
    未交待清楚，或其描述用語不同，省略片段情節，或記錄之
    詳簡有異所致，倘其主要陳述一致，即尚難因其細節稍有紛
    歧即將全部證言捨棄不採，亦有最高法院七十三年度臺上字
    第三九九八號判決可參。又按一般證人基於人性之弱點以及
    事後避免得罪涉案被告之考量，往往有在嗣後翻異前供而改
    為有利於被告證述之現象，藉以避免遭被告仇視，而被告亦
    每利用此種情形，主張證人所為之指證前後矛盾或非出於本
    意，而請求法院排斥其證詞之可信性。惟法院對證人所為前
    後矛盾不一之證詞，不宜僅依表面觀察，發現其一有矛盾情
    形即全然摒棄不採，亦不應依證人事後之翻供即認其原先之
    證詞不實，法院為確實發現真實，仍有必要依前述證人人性
    弱點之角度深切觀察其前後所為不同之證述，何者係真實可
    信，何者係事後為避免得罪被告所為迴護之詞，而不應採信
    ，以作為判決之依據。
  (三)被告以證人黃樹德於87年2月26日偵訊時供稱：15萬元支票
    不是我交給周存信，是我帶甲○○交給他的；她說是她朋友
    交給她的，她向周某借錢以後告訴我這張票有問題，叫我向
    周某說該票不要拿去兌現。復於87年4月27日偵訊中證稱：
    是甲○○來找我借錢，要幫她先生即蔡建國辦保，我才去找
    我朋友借錢，我不知道甲○○票何來。被告因而指稱可以證
    明黃樹德只知系爭支票為甲○○所持有，根本不知甲○○自
    何人手上取得系爭支票，黃樹德不知支票來源云云。查被告
    及辯護人對於本件之證人之證言證據力沒意見，惟對於證人
    甲○○及黃樹德之證言否認其證明力（詳本院95年3月27日
    準備程序筆錄及辯護人準備書狀）。證人黃樹德於87年2月
    26日偵訊時供稱：甲○○是要幫他先生蔡建國交保才借錢，
    甲○○本身也有煙毒案件等語，並有其於87年2月27日以台
    中何厝郵局第332號存證信函致甲○○內容略稱：茲於86年5
    月8日經妳告知為夫君蔡建國交保急需20萬元，念我們從小
    認識致答應調借等語（詳臺灣臺中地方法院檢察署87年偵字
    第2029號案卷第18頁、第23頁）；證人黃樹德於甲○○所涉
    偽造有價證券案件於87年4月27日偵訊中證稱：甲○○找我
    借錢要幫她先生即蔡建國辦保，我才去找我朋友借錢，且我
    還有陪甲○○到地檢署辦保，但當天時間已過沒有辦好，一
    直到星期一才辦好，甲○○是拿二張支票給我，蔡建國是交
    保二十萬元等語（詳臺灣臺中地方法院檢察署87年他字第37
    2號案卷第30背面）；於臺灣臺中地方法院審理時證稱：甲○○有說她的朋友約在其住處，她朋友會送支票來，我當時
    有看見甲○○下去和朋友見面，她朋友拿支票給他等語（詳
    臺灣臺中地方法院87年訴字第1870號案卷第48頁）；於臺灣
    高等法院臺中分院審理時亦供證：這2張票是在甲○○家中
    ，她說有人要送票來，我有看到甲○○在打電話聯絡，當時
    我在甲○○家中，丙○○有在場拿票來，當時他理平頭，戴
    近視眼鏡，在86年5月6日確實有看見丙○○沒錯等語（詳臺
    灣高等法院臺中分院87年上訴字2872號案卷第27、28頁），
    並明確指認係當時同為證人在場之被告將系爭支票交付予甲○○，而該二張支票交由黃樹德調借二十萬元現款為甲○○
    之夫蔡建國交保無訛，亦於其偵訊之初即供述不移，核與甲○○後開證述情詞相符。則證人黃樹德於偵訊之初供稱不知
    支票何來，然與甲○○對質後詳為回憶後即證述係被告交付
    於甲○○，應以其在甲○○所涉偽造有價證券案件於該案在
    臺灣臺中地方法院及在臺灣高等法院臺中分院上訴審前開證
    述為可採。又其雖於本件原審審理時證述：「（辯護人問：
    後來是否真的有人送2張票過來？）我不知道，我沒有看到
    有人送票來」等語（詳原審卷第48頁），然其於檢察官再度
    詰問時，證稱：「（問：剛才辯護人問你，你說沒有看到人
    拿票給甲○○，這部分是照你記憶陳述，或是你沒有印象？
    ）沒有印象」「（問：那時侯法官有請你當庭指認當天所看
    到的是丙○○，你回答：是的，沒錯。這部分陳述是否實在
    ？）現在已經沒有印象了，當時陳述應該是實在的」等語（
    詳原審卷第49頁），參以證人黃樹德與被告並不認識，僅偶
    然目睹交付支票之情景，而其該次當庭指認被告之時間，係
    87年12月29日，距交付支票時間（86年5月5日或6日）僅相
    隔約1年多，記憶尚屬清晰，而於原審供證距交付時點已8年
    多，自難期證人仍能明確記憶，本院因認證人黃樹德於甲○○所涉偽造有價證券案件審理時之上開指認較為可採。至被
    告雖否認其有戴近視眼鏡，而否認證人黃樹德之指證，然證
    人甲○○亦於原審審理中證稱：有看過丙○○戴過太陽眼鏡
    ，有無看過他戴近視眼睛，則沒有印象，丙○○通常從外面
    進來會把眼鏡拿下來等語（詳原審卷第65頁背面），足見被
    告確曾配戴眼鏡，而究竟是近視眼鏡，抑或太陽眼鏡，衡情
    應非僅一面之緣之證人黃樹德所能準確判斷，是其上開指認
    ，不能遽認為有瑕疵，被告此部分爭執，亦無足採。
  (四)被告以甲○○於其案件檢察官訊問之初，供稱上開二張支票
    不是她經手的，是證人黃樹德叫其幫他背書的，亦否認係以
    該二張支票委託黃樹德向他人借錢要幫其夫蔡建國辦理交保
    ，而稱替其夫蔡建國辦交保的錢是伊自己有一部分錢，其他
    的錢是向「阿英姐」、「阿宏」、「小珊」、「眼鏡」、「
    姐仔」及其他不詳姓名之人借的，於湊足二十萬元後始為其
    夫蔡建國辦交保等語（詳臺灣臺中地方法院檢察署87年他字
    第372號案卷第14頁背面、第35頁背面、第36頁），其後雖
    指證系爭二張支票係其所交付，足見其先後供述不一，顯係
    事後誣攀之詞云云。然查前開之詞係檢察官就黃樹德於不起
    訴處分後，將甲○○列入查明對象，甲○○於偵訊之初極力
    否認自己涉入，乃為人之常情，直至甲○○與黃樹德於偵查
    庭當庭激辯後，認無法抵賴始承認該二張支票係由其經手，
    並委託黃樹德向他人借錢要幫其夫蔡建國辦理交保之事（詳
    臺灣臺中地方法院檢察署87年他字第372號案卷八十七年五
    月七日訊問筆錄）。然其於與黃樹德對質後，即一再指稱系
    爭二紙支票確係被告所交付，諸如甲○○於其偽造有價證券
    案件供稱：「起訴事實對的，阿平是我先生的朋友，他叫丙○○，他知道我先生要交保，我說我沒有錢，需要支票調現
    ，他就交付二張支票給我，我叫黃樹德去幫我調現」、「指
    認系爭支票是被告交給我的，我知道他沒有支票，但我急需
    要用票，他說他找他的朋友看看」、「丙○○把支票交給我
    ，黃樹德應該有看到，因為那幾天黃樹德都與我在一起，丙○○把支票拿到我台中縣龍井鄉○○村○○街1巷4號住處」
    、「支票是丙○○交給我的，當時他有說票到期要我把錢軋
    入，過沒有多久，他被抓到了，一直沒有連絡」等語（詳臺
    灣臺中地方法院87年訴字第1870號案卷第16頁、第23頁、第
    41 頁、第48頁背面），核與被告前開於86年8月22日入監執
    行相符。復於其上訴審及更一審供稱：「我先生要交保，在
    庭上之丙○○將支票拿到我台中縣龍井鄉○○村○○街1巷4
    號住處交給我的，是86年5月5日或6日，在場有黃樹德看到
    」、「這二張支票確是丙○○交給我，我不需要陷害他」、
    「系爭支票我借來使用，我交給黃樹德幫我調現，我有在支
    票上填寫五萬元，支票是丙○○交給我的」等語（詳臺灣高
    等法院臺中分院87年上訴字第2872號案卷第25頁背面、第26
    頁、第28頁背面、第43頁），「支票是丙○○交給我的，他
    交給我二張，他說是朋友的，支票上蓋乙○○印章，因為當
    時我丈夫要交保，需要錢，支票確實是他交給我的」、「丙○○告訴我說支票是他朋友的，他是二張一起交給我」、「
    丙○○是我丈夫的朋友，我與我丈夫吸毒，都是丙○○處理
    的，我丈夫被查獲後，他怕自己會出事，所以他很熱心幫我
    籌款，好替我丈夫交保」等語（詳臺灣高等法院臺中分院90
    年上更一字第167號案卷第95頁、第96頁、第98頁），核與
    上開證人黃樹德所證被告有拿系爭二張支票到甲○○之住處
    相符。而甲○○於其偽造有價證券案件判刑確定並執行中，
    檢察官依甲○○確定判決認被告有與甲○○共犯，而將被告
    分案查明，甲○○於偵查中具結證稱：86年5月5日或6日的
    某一天，丙○○在龍井鄉○○村○○街1巷4號住處將系爭支
    票交給我，當時我朋友黃樹德在場。丙○○說他可以跟朋支
    借票給我使用，幫我先生交保，丙○○是我先生的朋友，提
    供我們毒品，所以他當時很熱心幫我們解決這件案子，也怕
    他自己被調查，是暫時借票，丙○○說票是他朋友乙○○的
    ，當時借2張，1張5萬，1張15萬，丙○○知道我交保需要20
    萬元，但沒限定我要填多少錢，他本來想先填，但我說不知
    道能調到多少，叫他先不要填等語（詳臺灣臺中地方法院檢
    察署93年偵字第21477卷第12、13頁），因為我先生的毒品
    都是由他供應，他怕我先生供出他在販毒，我們都向他拿毒
    品，二張支票都沒有填金額（詳臺灣雲林地方法院檢察署94
    年偵字第321號案卷第18頁）；復於原審審理中具結證稱：
    當時是因我先生要交保，需要錢，我有叫黃樹德幫我調錢，
    並跟被告提到，被告便說可以跟朋友借票拿來給我使用，我
    當時需要20萬元，有跟被告提到借1張或2張票都沒關係，因
    為沒把握1張票就可以借到20萬元，那段時間我跟我先生都
    有施用毒品，毒品都是被告拿給我們的，被告說趕快把我先
    生保出來，不要牽出他，所以才會借票給我，被告是同時交
    付系爭2張票給我，詳細時間因隔太久，我不記得等語（詳
    原審卷第61頁反面、62頁、66頁）。依證人甲○○上開證言
    ，就被告將系爭2紙支票借給甲○○，讓甲○○去調借現款
    幫她先生辦理交保事宜，及被告為何願意無條件借票予她等
    情，均證述綦詳，應非虛構之詞。況被告與證人甲○○並無
    仇隙，且證人上開供證情詞，亦無助於脫免自身偽造支票之
    刑責，衡情證人應無設詞誣攀之理。
  (五)被告復辯稱證人蔡建國於偵訊中證述與「阿平」是朋友，但
    不熟，既然是不熟的朋友，何須調錢或借支票供其使用？再
    者當時蔡建國人既在看守所，又如何知道係何人交付支票予
    甲○○？以蔡建國於偵訊所證不實云云。查前開證人蔡建國
    係於87年6月1日在甲○○案件檢察官調查時證稱：系爭二張
    支票不是我借的，我只知綽號叫「阿平」的人，「阿平」是
    我朋友，但不熟，我當時人在看守所，我太太籌這筆錢要幫
    我辦交保等語（詳臺灣臺中地方法院檢察署87年他字第372
    號案卷第46背面）。證人蔡建國於前開系爭二張支票如何交
    付調現時既在看守所，固非親見親聞，惟於87年6月1日前開
    作證時，早已交保在外，其後聽聞其妻或黃樹德之供述，始
    知上情，其固非目擊證人，僅係屬傳聞證據，惟依其證述，
    亦足見證人甲○○早已向其陳述交保金來源及情形，顯非甲○○臨訟推諉而誣攀被告甚為顯然。又依證人蔡建國之證述
    雖與被告不熟，但依證人甲○○開證述，因被告係供應蔡建
    國夫妻毒品之來源，被告恐蔡建國供出毒品來源，始為熱心
    提供系爭支票，已見前述，是蔡建國前開證述亦不能為被告
    有利之證述。
  (六)被告辯護人以被告本人並未租用電話，聲請再傳訊證人甲○○要甲○○供出被告之電話號碼，再查明是否被告租用云云
    。查證人甲○○於其案件中已迭次供述在卷，已如前述，復
    於本案在檢察官偵訊及原審均已交互詰問具結證述在卷。本
    院經傳未到庭，惟依被告前科紀錄所載，被告有住南投縣國
    姓鄉、南投市、雲林縣斗六市、台中市等地，住址不定，且
    使用電話亦不一定以自己名義租用，被告復自承未曾以其名
    義租用電話，被告復於本審審理時捨棄該證人之傳訊，自無
    再傳訊及向電信機關查明被告租用電話號碼之必要，併此敘
    明。
(三)證人甲○○於原審審理中就如何偽造有價證券之情節，具結
    供證：丙○○拿系爭2張支票給我，支票是空白的，但印章
    蓋好了，後來黃樹德在上班時間打電話給我，說已經向朋友
    借到5萬元，所以他到家裡來，我就把5萬元支票填好交給他
    ，第2張15萬元黃樹德沒有說他可以調到多少錢，所以我交
    空白票給他，跟他說調到我要的數目就自己填，所以金額、
    日期是他填的，背書是我背書的。調5萬元及15萬元不是同
    一天，但詳細日期我不記得等語（詳原審卷第62頁、第63頁
    背面、64頁背面），核與證人黃樹德於甲○○偽造有價證券
    刑事案件審理時供證：甲○○拿2張空白支票給我，我向甲○○說向朋友借的5萬元要先付，所以5萬元支票是甲○○已
    寫好交給我，另15萬元支票是第2天甲○○拿來的，那是空
    白支票，甲○○說多少金額隨我，我當她面前填上等情相符
    （詳臺灣臺中地方法院87年訴字第1780卷第48頁）。證人甲○○於其自身刑事案件審理中復供稱：黃樹德於86年5月7日
    持其中5萬元支票向趙多儉調借5萬元，同年5月8日持15萬元
    支票向周存信調借15萬元等語（詳臺灣高等法院臺中分院87
    年上訴2872號案卷第43、44 頁），是就上開供證情詞參互
    以觀，本院因認被告將系爭2紙支票交付予甲○○，並授權
    甲○○填載金額、日期，嗣由甲○○分別於86年5月7日自行
    偽造及同年5月8日委由不知情之黃樹德偽造完成。至證人黃
    樹德於原審審理中供證：甲○○是同一天給我2張支票，5萬
    元那張票是拿到票當天就給人家了，15萬元是空白票，我填
    寫完，隔天才拿去給周存信的姐姐云云（詳原審卷第49頁）
    ，就系爭2紙支票之交付情形，雖與上開供證情詞略有出入
    ，應係時間久隔，記憶模糊所致，本院認應以證人黃樹德先
    前之供證情詞較為可採。
(四)被告與證人即共犯甲○○共同偽造有價證券（已如上述）後
    ，由甲○○委請證人黃樹德於86年5 月7 日持5 萬元支票向
    趙多儉調借現款5 萬元，同年5 月8 日持15萬元支票由甲○○背書後，向周存信調借15萬元，其中趙多儉持有之5 萬元
    支票已失竊，而周存信持有之15萬元支票則因遺失止付而遭
    退票等情，已據共犯甲○○於其所涉偽造有價證券案件審理
    時供陳明白（詳臺灣高等法院臺中分院87年上訴2872號案卷
    第43、44頁），核與證人黃樹德、趙多儉、周存信於上開刑
    事案件審理中供證之情詞相符（詳臺灣臺中地方法院87訴字
    第1780案卷第48頁、臺灣高等法院臺中分院上更一字第167
    號案卷第54、73頁），並有系爭15萬元支票及其退票理由單
    附卷可稽（臺灣臺中地方法院檢察署87年偵字第2029號案卷
    第11頁）。被告與共犯甲○○將來路不明之空白支票予以偽
    造後持向他人借款，迄仍未返還上開借款，足見其等於借款
    之始，即有意圖為自己不法所有之詐欺犯意甚明。
(五)共犯甲○○亦因偽造有價證券等罪，經臺灣高等法院台中分
    院，以90年度上更 (一）字第167 號判處有期徒刑1 年8 月
    ，經最高法院駁回上訴確定，有該確定判決正本附卷可憑
    （詳臺灣高等法院臺中分院90年上更一字第167號案卷第111
    頁至第114頁、最高法院90年度台上字第2023號卷第22頁、
    第23頁）。
(六)綜上所述，被告前開所辯，顯屬事後飾卸刑責之詞，委無足
    採。本件事證已臻明確，被告犯行洵堪認定。
二、查上訴人即被告交付來路不明之支票予甲○○，且授權甲○○填寫發票日及金額後持以向他人詐借現款，以籌措交保金
    額，是被告就甲○○整個犯罪行為（偽造有價證券、行使偽
    造有價證券，及詐欺取財），俱包括在二人犯意聯絡之中。
    又以偽造之有價證券供作擔保或作為新債清償而借款，則其
    借款行為，為行使有價證券以外之另一行為，其間有方法結
    果關係，應論以詐欺罪之牽連犯（最高法院89年度台上字第
    280號刑事判決意旨參照）。是核上訴人即被告所為係犯刑
    法第201條第1項之偽造有價證券罪、第339條第1項詐欺取財
    罪（公訴人起訴事實及法條雖未敘及詐欺取財罪部分，然已
    據公訴檢察官於原審到庭以具有牽連犯關係予以擴張）。被
    告偽造有價證券後復持以行使，行使之低度行為，應為偽造
    之高度行為所吸收，不另論罪。其利用不知情之黃樹德為偽
    造有價證券行為之一部分，係間接正犯。被告與甲○○就偽
    造有價證券、詐欺取財罪間有犯意聯絡與行為分擔，皆為共
    同正犯。被告所犯上開2次偽造有價證券犯行，時間緊接，
    犯罪構成要件相同，顯係基於概括犯意反覆為之，應依連續
    犯規定論以一罪並加重其刑。又被告所犯上開二罪間，有方
    法結果之牽連關係，為牽連犯，應從一重之偽造有價證券罪
    處斷。再被告曾於82 年間因違反麻醉藥品管理條例案件，
    經臺灣新竹地方法院判處有期徒刑6月確定，於82年7月15日
    易科罰金執行完畢，有台灣高等法院被告前案紀錄表附卷可
    稽，其於有期徒刑執行完畢後5年以內再犯有期徒刑以上之
    本罪，應依刑法第47 條累犯規定，加重其刑，並依法遞加
    重之。
三、原審以被告罪證明確，因以適用刑法第28條、第56條、第20
    1條第1項、第339條第1項、第55條、第47條，罰金罰鍰提高
    標準條例第1條前段等規定，並審酌被告素行不佳，且將來
    路不明之支票交予他人偽造後持以調現，侵害支票所有人及
    被調借現款者之財產權益，犯後復不思省悔，執詞辯解，本
    應從重量刑，惟念其偽造調借之金額不大，本身亦未獲何不
    法利益等一切情狀，量處有期徒刑三年二月。並說明扣案之
    偽造發票人乙○○、付款人台中市第二信用合作社松竹分社
    、帳號第0000000號、發票日86年8月10日、票面金額15萬元
    、票號LH0000000號之支票1紙及偽造發票人乙○○、付款人
    台中市第二信用合作社松竹分社、帳號第0000000號、票面
    金額5萬元、發票日與票號不詳之支票1紙，已於共犯甲○○
    偽造有價證券案件判決中宣告沒收，並已執行完畢，有臺灣
    臺中地方法院檢察署93年度執字第28 42號案卷足稽，於本
    案毋庸再為沒收之宣告。本院經核原判決認事用法俱無不合
    ，量刑亦稱妥適，被告上訴意旨仍執陳詞否認犯罪，空言指
    摘原判決不當，並無可取，為無理由，應予駁回。
據上論斷，應依刑事訴訟法第368條，判決如主文。
本案經檢察官林炎昇到庭執行職務。
中    華    民    國    95    年    4     月    25    日
                  刑事第五庭  審判長法  官  楊明章
                                    法  官  戴勝利
                                    法  官  顏基典
以上正本證明與原本無異。
如不服本判決，應於收受本判決後十日內向本院提出上訴書狀。
其未敘述上訴理由者並得於提起上訴後十日內向本院補提理由書
狀（均須按他造當事人之人數附繕本）「切勿逕送上級法院」。
                                    書記官  董挹棻
中    華    民    國    95    年    4     月    25    日
附錄本案論罪科刑條文：
中華民國刑法第201條第1 項：
意圖供行使之用，而偽造、變造公債票、公司股票或其他有價證
券者，處三年以上十年以下有期徒刑，得併科3000元以下罰金。
中華民國刑法第339 條第1 項：
意圖為自己或第3人不法之所有，以詐術使人將本人或第3人之物
交付者，處五年以下有期徒刑、拘役或科或併科1000元以下罰金
。


司法院資訊處製作；財團法人民間司法改革基金會備份。
